臺灣板橋地方法院刑事判決　　　　　　　　　　　　九十一年度訴字第一三三六號
　　公　訴　人　臺灣板橋地方法院檢察署檢察官
　　被　　　告　丙○○
　　指定辯護人　甲○
右列被告因強盜等案件，經檢察官提起公訴（九十一年度偵字第九一二九號），甲○
判決如左：
    主  文
丙○○意圖為自己不法之所有，以恐嚇使人將本人之物交付，處有期徒刑拾月。
扣案之菜刀壹把沒收。
    事  實
一、丙○○因與其前妻發生爭吵，及本身缺乏金錢，竟基於意圖為自己不法所有之犯
    意，於民國九十一年五月十七日晚上九時四十分許，持其所有之菜刀一把，前往
    台北縣永和市○○路二六五號一樓丁○○○所經營之晶巧銀樓內，持菜刀喝令丁
    ○○○不要動，旋將商店鐵捲門放下，再將該菜刀架在丁○○○之脖子上，致其
    脖子受有輕微割傷（傷害部分，未據告訴），要求丁○○○坐在屋內中間走道旁
    之椅子上，向其嚇稱：「合作一點，我不會傷害你」等語，使丁○○○心生畏懼
    ，致不敢抵抗。之後，丙○○用預藏之膠帶將丁○○○手腳捆綁，並將所帶來的
    菜刀放在離丁○○○不到一公尺遠之櫥櫃上，然後持店內取得之垃圾帶一個開始
    搜刮銀樓內之金項鍊、金戒指、鑽戒、鑽鍊等金飾及抽屜內之現金新台幣一千元
    （含金飾價值共計取得一百七十七萬六千九百元財物）。這段期間，因丙○○未
    將手腳綁緊，丁○○○自己就將手、腳的膠帶掙開，並向丙○○勸稱：「你好手
    好腳的，不要將我全部的東西拿走」，並起身整理右邊櫥櫃內之物品，丙○○聽
    勸，即未取走店內全部財物，而於商店鐵捲門開啟後，攜帶財物往台北縣永和市
    ○○路方向逃逸。嗣經警調閱該銀樓內之監視錄影帶後，循線於九十一年五月十
    八日凌晨三時許，在台北縣永和市○○路○段六十巷口查獲，並在丙○○住處起
    獲前述金飾物品，且扣得其所有供犯罪用之菜刀一把。
二、案經台北縣政府警察局永和分局報請臺灣板橋地方法院檢察署檢察官偵查起訴。
    理  由
一、認定被告成立恐嚇取財罪之證據及理由：
  (一)被害人丁○○○指述前述事實。
  (二)有贓物認領保管單一紙附卷，足證被告確有取得前述金飾財物。
  (三)有被告出現於銀樓內之照片三張及銀樓監視錄影帶二卷附卷，足證被告確有於前
    述時地在銀樓內持刀恐嚇取財。
  (四)有前述菜刀一把扣案，足以佐證被告確有持菜刀之事實。
  (五)被告除否認持刀架在被害人脖子上一節外，自白其餘犯罪事實。至於被告否認部
    分，業經被害人於甲○調查時指述明確，故被告所為辯解，尚無法採信。
二、被告行為不成立強盜罪之理由：
  (一)公訴人認被告係犯刑法第三百二十八條第一項之強盜罪，惟按恐嚇取財罪與強盜
    罪，固同係以意圖為自己或第三人不法之所有為主觀違法要件，其所異者，恐嚇
    取財罪不以將來之惡害通知被害人為限，即以強暴、脅迫為手段，而被害人未達
    於不能抗拒之程度者亦屬之，與強盜罪以目前危害施用強暴、脅迫，致使被害人
    喪失自由意志，不能抗拒者不同，最高法院八十年度第四次刑事庭會議決議及同
    院八十二年度台上字第一五五二號判例可資參照。
  (二)被害人丁○○○第二次警訊筆錄時雖稱：「蔡嫌一衝進來就拿菜刀架著我的脖子
    上，並喝令我不要動，同時脅迫我要跟他配合，不然就要一刀殺了我，且叫我把
    店門放下，以便他施行強盜行為，當時他先將我用膠帶把手腳綑綁起來後，才把
    鐵門放下強取金飾」等情；但在第一次警訊筆錄中，被害人則只陳述：「我門才
    一開，該男子就直接拿了一把菜刀喝令我不要動，然後就在我身旁拿起了一個塑
    膠袋，再將我店內的一些金項鍊、金戒指、及鑽戒等徒手放入塑膠袋裡，然後大
    開抽屜將新台幣一千元拿手，得手後就徒步往福和路方向逃逸」等語，並無指稱
    被告「持刀架在脖子上，喝令我不要動，同時脅迫我要跟他配合，不然就要一刀
    殺了我」之情形，且被告於偵查中也否認有持刀架在被害人脖子上，並威脅要殺
    她之行為，因而公訴人逕以被害人第二次警訊所述即認定犯罪事實，並認被害人
    已達不能抗拒之程度，容有未洽。
  (三)被害人丁○○○於甲○九十一年八月五日調查時，經公訴人及公設辯護人交互詰
    問，先後陳稱：
    1.「當天晚上九點四十分左右，被告進到銀樓時是他一個人，他進來之後先是像
      一般客人一樣。但是不久之後他就拿刀子出來架在我的脖子上。我見到被告的
      手還在顫抖。當時被告有沒有說要我合作一點，否則要殺了我的話，我不記得
      了。我脖子上面有輕微的刮傷。被告他是先用膠帶將我的手、腳綁起來，並且
      讓我坐在椅子上面。我是後來自己將手、腳的膠帶掙開。因為被告沒有將我綁
      得很緊。在這段期間內，我有跟被告說你好手好腳的，不要將我全部的東西拿
      走。因為被告當時沒有很兇，所以我就勸他。而被告也只有拿了很少的金飾而
      已。另外一千元的現金是在我的抽屜拿出來的，裡面也只有這一千元。我將手
      、腳的膠帶掙開之後，我還是坐在椅子上面，我當時心理還是會害怕。因為店
      裡面當時就只有我與被告兩個人而已」。
    2.「被告將我綑綁起了後，他就去拿金飾了，大概的位置就如我所畫的簡圖所示
      ，我被綁在正對門口的地方，就是店裡的通道。而我店的金飾展示櫃是在通道
      的左右兩側，保全按鈕是在我的左手邊，離我大約兩公尺左右。而被告拿金飾
      時，是在我的右手邊展示櫃，離我約有五公尺遠」。
    3.「被告要拿金飾、鑽石時，是要經過我身邊。被告在拿金飾、鑽石時，我就已
      經將膠帶弄鬆開了。只是因為被告沒有很惡劣，所以我就一直坐在椅子上面」
      。
    4.「若是被告當時將刀子放在櫥櫃上面時，我不敢去搶刀子」。
    5.「警訊所言實在，我在警察局製作筆錄時，我忘記有無看過筆錄，應該是第一
      次筆錄實在」。
    6.「我當時鬆開膠帶之後，我有起來整理東西。鐵門是誰打開的我就忘記了。而
      鐵門從關起來到打開時，時間多久我也忘了。因為當時我很緊張，我腦中一片
      空白，因為當時我心理非常緊張，我心中只有希望被告能夠趕快出去就好，所
      以我就沒有注意其他細節。
    7.另對被告當庭稱：「當時我綑綁被害人時，我刀子是放在被害人旁邊的櫥櫃上
      面。被害人離刀子不到一公尺遠。而我將被害人綑綁之後，我刀子就一直放在
      櫥櫃上面沒有帶在身上。被害人她有起身到右邊擺設鑽石的櫥櫃整理物品，然
      後她再到左邊去打開鐵門。被害人她有機會去按保全警報紐，也有機會去拿櫥
      櫃上面我所放的刀子」等情，以及被告所繪製之現場圖，被害人丁○○○除對
      刀子是否在距離其不到一公尺遠、是否打開鐵門一節陳稱沒印象外，其他並未
      表示不同意見，且明白陳稱在鬆開膠帶之後確有去裝有保全警報按鈕的那邊櫥
      櫃整理東西一事。
  (四)由上可知，依被害人丁○○○於甲○調查時所述，被告一進入店內時，雖曾持刀
    威嚇，但當時被害人業已發覺被告手仍在顫抖，而認被告並非凶惡之人，故還與
    被告交談商量、並勸被告不要將店內之金飾、珠寶全部搶走。期間被告雖以膠帶
    綑綁被害人，但並未緊緊綑綁，致被害人能夠自行將手、腳的膠帶掙脫。而在被
    害人掙脫手腳束縛後，因被告綑綁被害人之際，刀子即隨手置放於被害人身旁附
    近的櫥櫃，並未隨身攜帶，參照被告所繪現場圖及被害人所述，被告在拿取金飾
    時，距被害人約有五公尺遠，刀子距被害人則不到一公尺遠，保全按鈕也不過在
    二公尺遠之處，金飾店後門更是距被害人不遠。況且，被害人還起身走動，並曾
    在保全按鈕附近之櫥櫃整理東西，是其仍有機會拿手刀械使被告不能再持刀脅迫
    或按下保全按鈕或自後門逃離求救，依照當時之客觀情形，實難認定被害人確已
    達不能抗拒之程度。再參照被害人丁○○○在其陳述中，數度表示，被告並不凶
    惡，還能聽勸，並未取走全部財物，足見被害人之自由意志也未完全遭受被告壓
    制。
  (五)綜上所述，被告之行為，在客觀上尚難認定已達使被害人不能抗拒之程度，故與
    強盜罪之構成要件仍屬有別。
三、論罪科刑：
  (一)被告所為，係犯刑法第三百四十六條第一項之恐嚇取財罪。
  (二)被害人並無不能抗拒之情事，已如前述，故被害人遭強取金飾物品，並非因被告
    施強暴手段，致使其陷於不能抗拒之程度所致。因此，被告所為，應構成恐嚇取
    財罪，公訴人認被告係犯刑法第三百二十八條第一項強盜罪及第三百零五條恐嚇
    罪，容有未洽，起訴法條應予變更。
  (三)審酌被告素行、犯罪之動機、目的、手段、所生危害及犯罪後並未將得手之金飾
    典當花用，甚至請友人乙○○於當晚騎機車載他經過晶巧銀樓，因在門口發現警
    車而作罷（此部份經證人乙○○於九十一年八月五日甲○調查時證稱，案發當晚
    曾騎機車搭載被告前往師大路，而依其行經路線即永和市○○街接福和路再接竹
    林路上中正橋，途中會經過晶巧銀樓，亦經被害人丁○○○供明），及遭警查獲
    後坦承大部分犯行等一切情狀，從輕量處如主文所示之刑。
  (四)扣案之菜刀一把，係被告所有供犯罪所用之物，業據其供述在卷，應依刑法第三
    十八條第一項第二款宣告沒收。
據上論斷，應依刑事訴訟法第二百九十九條第一項前段、第三百條，刑法第三百四十
六條第一項、第三十八條第一項第二款，罰金罰鍰提高標準條例第一條前段，判決如
主文。
本案經檢察官張云綺到庭執行職務。
中      華      民      國    九十一    年      九      月      二      日
                                    臺灣板橋地方法院刑事第三庭
                                          法  官  劉以全
右正本證明與原本無異。
如不服本判決，應於判決送達後十日內向甲○提出上訴狀。
                                          書記官  廖舜宜
中      華      民      國    九十一    年      九      月      二      日
附錄論罪科刑條文：
刑法第三百四十六條
意圖為自己或第三人不法之所有，以恐嚇使人將本人或第三人之物交付者，處六月以
上五年以下有期徒刑，得併科一千元以下罰金。
以前項方法得財產上不法之利益或使第三人得之者，亦同
前二項之未遂犯，罰之。
